【裁判字號】    97,上訴,1635
【裁判日期】    980113
【裁判案由】    違反毒品危害防制條例
【裁判全文】
臺灣高等法院高雄分院刑事判決        97年度上訴字第1635號
上  訴  人  臺灣高雄地方法院檢察署檢察官
上  訴  人
即  被  告  甲○○
                    （現羈押於臺灣高雄看守所）
選任辯護人  李慶榮律師
            孫守濂律師
            許泓琮律師
上列上訴人因被告違反毒品危害防制條例案件，不服臺灣高雄地
方法院96年度訴字第1352號中華民國97年7 月30日第一審判決（
起訴案號：臺灣高雄地方法院檢察署95年度毒偵字第9382號），
提起上訴，本院判決如下：
     主  文
原判決關於販賣第一級毒品罪罪、意圖販賣而持有第二級毒品
罪部分及定執行刑均撤銷。
甲○○販賣第一級毒品罪貳罪，累犯，各處如附表六編號5 、6
所示之刑。
甲○○被訴販賣第二級毒品部分無罪。
其他上訴駁回。
本判決販賣第一級毒品撤銷部分所處如附表六編號5 、6 所示之
刑與駁回部分即如附表六編號1 、2 、3 、4 所示之刑，應執行
有期徒刑拾柒年陸月，褫奪公權拾年；未扣案之販賣第一級毒品
所得新臺幣貳仟元沒收，如全部或一部不能沒收時，以其財產抵
償之；扣案如附表二編號1 至2 、附表三編號1 所示之物均沒收
銷燬之；扣案如附表一編號1 、附表三編號2 至3 、附表四編號
1 至3 所示之物均沒收之。
     事  實
一、甲○○前因施用毒品案件，經原審法院以89年度毒聲字第80
    19號裁定令入勒戒處所觀察、勒戒後，認有繼續施用毒品傾
    向，再以89年度毒聲字第8704號裁定令入戒治處所施以強制
    戒治1 年，於民國（下同）92年2 月19日執行完畢，並經臺
    灣高雄地方法院檢察署檢察官於92年3 月24日以92年度戒毒
    偵字第252 號為不起訴處分確定。另因侵占案件，經該院以
    90年度易字第4081號判決判處有期徒刑5 月確定，並於92年
    8 月11日易科罰金執行完畢。詎不知悔改，明知海洛因係屬
    毒品危害防制條例第2 條所列之第一級毒品，不得持有或施
    用、轉讓或販賣，甲基安非他命係屬毒品危害防制條例第2
    條所列之第二級毒品，不得持有或施用，於95年11月7 日前
    某日，先分別以每兩新臺幣（下同）22萬元、7 萬元之價格
    ，在高雄縣林園鄉某處向姓名年籍不詳綽號「豬哥仔」之成
    年男子販入海洛因及甲基安非他命，除部分海洛因是供自己
    施用外，其餘海洛因或轉讓提供葉素慈、譚鴻飛無償施用，
    或販售予乙○○牟利，販入之甲基安非他命則係其自己施用
    ，而分別為下列犯行：(一)基於施用第一級毒品海洛因之犯意
    ，於95年11月7 日上午11時許，在高雄市○○區○○街217
    號8 樓之1 住處，以針筒注射方式施用第一級毒品海洛因1
    次。(二)又基於施用第二級毒品甲基安非他命之犯意，於95年
    11月6 日晚間11、12時左右，在前揭住處，以玻璃球燒烤方
    式施用第二級毒品甲基安非他命1 次。(三)又基於轉讓第一級
    毒品海洛因之概括犯意，自93、94年間起迄95年6 月30日止
    ，在前揭住處，以約每星期1 次，每次數量不詳，連續無償
    提供海洛因予葉素慈施用多次。(四)又自95年7 月1 日起至95
    年11月4 、5 日止，另行基於轉讓第一級毒品海洛因之個別
    犯意，以約每星期1 次，每次數量不詳，無償提供海洛因予
    葉素慈施用共18次。(五)另分別基於轉讓第一級毒品海洛因之
    犯意，自95年10月初起迄95年10月底止，在前揭住處，無償
    提供海洛因予譚鴻飛施用共2 次。(六)又分別基於販賣第一級
    毒品海洛因予乙○○以營利之犯意，先後於95年10月間某日
    及同年11月6 日晚上9 時許，在前揭住處，以每次1 支摻有
    海洛因之注射針筒1,000 元之代價，販賣海洛因2 次予乙○
    ○（起訴書僅籠統記載販賣多次）。
二、嗣經警於95年11月7 日凌晨1 時許，在高雄市○○區○○街
    217 號前，見譚鴻飛形跡可疑上前攔查，經譚鴻飛告知甲○
    ○在高雄市○○區○○街217 號8 樓之1住 處販賣及施用第
    一級毒品海洛因後，向原審法院聲請核發搜索票，於當日14
    時20分前往搜索，當場查獲甲○○、葉素慈、乙○○、黃谷
    新，並經甲○○、葉素慈、乙○○、黃谷新、譚鴻飛之同意
    後分別採集其等尿液送驗，檢驗結果除葉素慈尿液僅呈嗎啡
    陽性反應外，甲○○、乙○○、黃谷新、譚鴻飛4 人之尿液
    均呈甲基安非他命、嗎啡陽性反應（葉素慈、乙○○、黃谷
    新、譚鴻飛4 人涉嫌施用毒品部分均已由檢察官另案處理）
    ，並當場扣得甲○○所有如附表一編號1 、附表二編號1至2
    、附表三編號1 至3 、附表四編號1 至3 ，與本案犯罪無關
    甲○○所有附表五編號1 至7 ，及黃谷新所有附表五編號8
    所示之物。
三、案經高雄市政府警察局苓雅分局報請臺灣高雄地方法院檢察
    署檢察官偵查起訴。
    理  由
壹、證據能力部分：
一、按被告以外之人於檢察事務官、司法警察官或司法警察調查
    中所為之陳述，與審判中不符時，其先前之陳述具有較可信
    之特別情況，且為證明犯罪事實存否所必要者，得為證據，
    刑事訴訟法第159 條之2 定有明文。本件證人譚鴻飛於警詢
    中先證稱「伊所施用之海洛因是甲○○免費提供給伊施用的
    ，乙○○所施用的海洛因是向甲○○以裝於注射針筒每支1,
    000 元購買，有於95年11月6 日21時許，在高雄市○○區○
    ○街217 號8 樓之1 看到乙○○向甲○○購買海洛因」等語
    （見警卷第9 至10頁），惟其於原審審理時改口證稱「甲○
    ○沒有給伊毒品施用，也沒有看過乙○○向甲○○拿海洛因
    ，在警局作筆錄時伊毒癮發作及警方刑求要伊這樣講」云云
    （見原審卷(二)第53頁）。證人乙○○於警詢中先證稱「伊共
    向甲○○購買2 、3 次海洛因，每次1,000 元」等語（查經
    原審及本院當庭勘驗乙○○製作警詢筆錄之錄音、錄影光碟
    ，乙○○係供稱向綽號「阿草」之被告甲○○購買2 、3 次
    海洛因，然筆錄則記載購買3 次，則筆錄與乙○○上述之實
    情不符，自應以錄音、錄影光碟為可採），惟其於原審及本
    院審理時則改口證稱「警詢時伊毒癮發作，且沒有說向甲○
    ○購買海洛因，是說向「力仔」購買，但警員未據實記載」
    云云（見原審卷(二)第38至44頁），其等於警詢中、原審法院
    審理時之證述已有前後陳述不符之情形，經原審當庭分別勘
    驗證人譚鴻飛製作警詢筆錄時之錄音、錄影光碟雖顯示譚鴻
    飛有打哈欠、流眼淚等情狀，但製作筆錄過程神智清醒，且
    自行陳述甲○○免費提供海洛因給伊施用，而乙○○於遭查
    獲前一日（即95年11月6 日）晚上9 點多以1,000 元之代價
    向甲○○購買摻有海洛因之注射針筒1 支施用等語（見原審
    卷(二)第94至97頁）。而原審及本院勘驗證人乙○○製作警詢
    筆錄時之錄音、錄影光碟，雖顯示乙○○於製作筆錄過程有
    打哈欠、流鼻水、眼淚等類似毒癮發作情形，但仍親口表示
    精神狀況良好，可以製作筆錄，且親自陳述向甲○○以每次
    1,000 元之代價購買摻有海洛因毒品之注射針筒1 支，共購
    買2 、3 次等語（見原審卷(二)第135 至138 頁）。另原審經
    傳喚負責詢問、紀錄譚鴻飛、乙○○警詢筆錄之員警楊元益
    、陳勇守到庭，證人楊元益具結證稱製作譚鴻飛、乙○○筆
    錄前，都有先問他們精神狀況，他們都回答狀況良好可以製
    作筆錄才製作，並無人動手毆打譚鴻飛，製作筆錄之過程也
    全程錄音、錄影，而乙○○也是精神狀況可以製作筆錄我們
    才製作，且乙○○從未提到他的海洛因毒品是向綽號「力仔
    」之人購買，否則我們一定會追查等語（見原審卷(二)第156
    至161 頁）；證人陳勇守於原審審理時亦具結證稱「製作譚
    鴻飛、乙○○筆錄的過程都沒有中斷錄音、錄影，乙○○製
    作筆錄時雖有毒癮發作情形，但對於我們詢問內容都可以清
    楚回答，乙○○也沒有提到他的毒品是向綽號『力仔』之男
    子購買」等語（見原審卷(二)第164 至169 頁），本院勘驗乙
    ○○警詢時之錄音、錄影光碟，亦未發現有詢問時錄音中斷
    不連續之情事。另按證人譚鴻飛95年11月7 日當晚製作警詢
    筆錄完成後即返家睡覺，此為證人譚鴻飛所自陳（見原審卷
    (二)第50頁），但從卷附財團法人天主教聖功醫院之病歷資料
    顯示，證人譚鴻飛是在95年11月9 日才赴該院就診，倘如證
    人譚鴻飛所辯稱「其於警詢時遭警毆打刑求，才陳稱其所施
    用之海洛因為被告免費提供，及目擊乙○○向被告購買毒品
    」等節，理當於離開警局後即刻前往醫院就診，以便保存遭
    警刑求毆打之證據，較符常情。況從當日遭警逮捕之被告本
    人，及證人黃谷新、乙○○、葉素慈等人迄今均無人供稱遭
    警刑求、毆打之情以觀，證人譚鴻飛於本案中僅係證人身份
    ，而非本案被告，衡情員警更無刑求、毆打證人之理。是故
    ，證人譚鴻飛、乙○○2 人於警詢中所為陳述，與其等於原
    審或本院審判中之陳述不符，然其等先前於警詢中為陳述時
    被告未在場，其等面對詢問警員所為陳述較為坦然；事後與
    被告同庭，可能已有對被告有所顧忌或同情，因而較不願陳
    述不利被告之事實，堪認其等先前之陳述具有較為可信之特
    別情況，且為證明被告轉讓、販賣第一級海洛因犯行存否所
    必要，自得作為本案證據。被告及其辯護人爭執該2 證人在
    警詢時之陳述應無證據能力，並不足取。
二、再按被告以外之人於偵查中向檢察官所為陳述，除顯有不可
    信之情況者外，得為證據，刑事訴訟法第159 條之1 第2 項
    定有明文。本件證人即員警孫文俊、陳勇守、黃豊文、楊元
    益於檢察官偵查中所為之陳述（見偵查卷第116 至121 頁）
    ，被告未曾提及檢察官在偵查時對該等證人有不法取供之情
    形，反對其等證述具有證據能力，亦未釋明上開證述有顯不
    可信之情況，依上說明，該等證人於偵查中之證言自均具有
    證據能力。
三、末按被告以外之人於審判外之陳述雖不符刑事訴訟法第159
    條之1 至之4 等四條之規定，而經當事人於審判程序同意作
    為證據，法院審酌該言詞陳述或書面陳述作成時之情況，認
    為適當者，亦得為證據；當事人、代理人或辯護人於法院調
    查證據時，知有刑事訴訟法第159 條第1 項不得為證據之情
    形，而未於言詞辯論終結前聲明異議者，視為有前項之同意
    ，同法第159 條之5 定有明文。本件證人黃谷新、葉素慈均
    曾於警詢中為陳述，其等性質雖屬傳聞證據，且查無符合同
    法第159 條之1 至之4 等前四條之情形，其等所為之上開警
    詢筆錄內容，業經本院審理時予以提示並告以要旨，且各經
    檢察官、辯護人及被告表示意見。當事人或辯護人已知上述
    筆錄乃傳聞證據，且均未於言詞辯論終結前對該等筆錄內容
    異議，依上開規定，是其等於警詢中之證言應具有證據能力
    。
貳、實體部分：
Ａ、有罪部分：
甲、有罪部分被告施用第一級毒品海洛因、第二級毒品甲基安非
    他命犯行部分：
一、訊據被告對其於上開時、地分別施用第一級毒品海洛因1 次
    及第二級毒品甲基安非他命1 次之事實，均坦承不諱，且被
    告遭警查獲時為警所採尿液，經送請高雄市立凱旋醫院檢驗
    之結果，呈嗎啡、甲基安非他命之陽性反應，有該院95年11
    月23日出具之濫用藥物尿液檢驗報告（見偵查卷第82頁）、
    尿液採證代碼對照表（見偵查卷第83頁）、查獲照片（見警
    卷第33至38頁），及附表一編號1 所示未使用之注射針筒，
    附表二編號1 所示之甲基安非他命、編號2 所示之吸食器、
    扣案如附表三編號1 所示之海洛因等物在卷可參。足認被告
    之自白核與事實相符，本件被告涉犯施用第一級毒品海洛因
    、第二級毒品甲基安非他命犯行，事證明確，足堪認定。
二、被告前因施用毒品案件，經觀察、勒戒及強制戒治後，甫於
    92年2 月19日執行完畢，有全國施用毒品案件紀錄表、臺灣
    高等法院被告前案紀錄表各1 份在卷可按，是被告於前開強
    制戒治處分執行完畢釋放後5 年內再犯本件施用海洛因、甲
    基安非他命之罪，應依毒品危害防制條例第23條第2 項之規
    定依法訴追依法處罰。
乙、被告轉讓第一級毒品海洛因予葉素慈犯行部分：
一、訊據被告坦承轉讓第一級毒品海洛因予葉素慈施用犯行，核
    與證人葉素慈於警詢中之證述（見警卷第17頁）及原審審理
    時具結證述相符（見原審卷(三)第27至29頁），而葉素慈在95
    年11月7 日遭警查獲當日所採尿液經送高雄市立凱旋醫院檢
    驗結果呈嗎啡陽性反應，此有該院濫用藥物尿液檢驗報告（
    見原審卷(三)第97頁）在卷可稽。另葉素慈確因施用第一級毒
    品海洛因，經原審法院裁定應接受戒治處分確定，亦經原審
    依職權調閱該院96年度毒聲字第1164號卷無訛。是被告轉讓
    第一級毒品海洛因予葉素慈施用之犯行，可堪認定。
二、被告於原審雖辯稱自95年1 月間起，始提供海洛因予葉素慈
    施用云云。惟證人葉素慈於警詢中陳稱「自89年間就開始施
    用海洛因」（見警卷第17頁），且於原審審理中具結證稱：
    「自93、94年間與被告同居在前揭高雄市○○區○○街租處
    起所施用之海洛因是被告免費提供」等語（見原審卷(三)第28
    頁）。按被告與證人葉素慈在案發前為同居男女關係，且案
    發後證人葉素慈在原審審理中經具結所為之最初證述：「我
    是趁他（即被告）睡覺時偷拿的」（見原審卷(三)第28頁），
    對於案情仍避重就輕，意圖迴護被告之情，溢於言表，衡情
    應無設詞構陷被告之理，故證人葉素慈於原審嗣後所述「自
    伊93、94年間跟被告同居時起，被告即免費提供海洛因予伊
    施用」等語（見原審卷(三)第28頁），應足採信。又被告經通
    緝到案於原審訊問時先自承「約每星期提供海洛因1 次予葉
    素慈施用」等語（見原審卷(一)第117 頁），核與證人葉素慈
    於原審審理時具結證稱：「伊約每星期跟被告要海洛因1 次
    施用」等語（見原審卷(三)第28至29頁）相符。故被告於原審
    審理時改口辯稱：「約2 星期給葉素慈1 次海落因施用」，
    顯與事實不符，難以採信。況被告上訴本院後，就前開犯行
    ，已坦白承認，並撤回上訴，益見被告上開於原審之辯解，
    並不足採。
三、綜上所述，被告自93、94年間起迄95年11月4 、5 日止，每
    隔一星期提供1 次海洛因予葉素慈施用之犯行，應堪認定。
丙、被告轉讓第一級毒品海洛因予譚鴻飛施用犯行部分：
一、原審訊據被告業據其坦承自95年10月初起95年10月底止，免
    費提供2 、3 次海洛因給譚鴻飛施用不諱，核與證人譚鴻飛
    於警詢中證稱：「伊所施用的海洛因是甲○○免費提供給伊
    施用」等語（見警卷第10頁）大致相符；而譚鴻飛在95年11
    月7 日遭警查獲當日所採尿液經送高雄市立凱旋醫院檢驗結
    果呈嗎啡陽性反應，此有該院濫用藥物尿液檢驗報告（見原
    審卷(三)第101 頁）在卷可稽。是被告轉讓第一級毒品海洛因
    予譚鴻飛施用之犯行，可堪認定。
二、證人譚鴻飛雖於原審審理時改稱：「甲○○沒有給他毒品施
    用」云云。惟此與其於警詢中之證述不符，是否可採，尚非
    無疑；且被告亦自承確實有免費提供海洛因2 、3 次供譚鴻
    飛施用，再譚鴻飛遭警查獲當日所採尿液經送驗結果確實呈
    嗎啡陽性反應，且證人譚鴻飛於製作警詢筆錄時，全程錄音
    、錄影，警詢筆錄內容均在其自由意思下為陳述，業如前述
    ，衡情譚鴻飛在警詢中所為被告轉讓海洛因供其施用之陳述
    ，當可採信，是證人譚鴻飛於原審所為上開證詞，顯非事實
    。
三、至於被告轉讓第一級毒品海洛因予譚鴻飛施用之次數為何？
    證人譚鴻飛於警詢中並未明確陳述，但從其警詢中回答「我
    所施用的海洛因『均』是甲○○免費提供給我施用」等語（
    見警卷第10頁第12行），顯然至少應有1 次以上，及被告自
    承從95年10月初到95年10月底，共給過譚鴻飛海洛因2 、3
    次等語（見原審卷(三)第85頁）以觀，本院認以2 次為適當，
    且對被告最為有利，附此敘明。
四、綜上所述，被告自95年10月初起迄95年10月底止，共轉讓2
    次海洛因予譚鴻飛施用之犯行，應堪認定。
丁、被告販賣第一級毒品海洛因予乙○○犯行部分：
一、訊據被告雖坦承扣案之海洛因14包、電子磅秤2 台、分裝袋
    1 盒、行動電話1 支等物品為其所有之事實，惟矢口否認有
    販賣第一級毒品海洛因之犯行，辯稱：查獲之海洛因是買來
    自己施用，電子磅秤用來秤重量，怕對外買來之毒品有偷斤
    減兩，分裝袋是用來包東西，行動電話不是用來販賣毒品，
    伊購買海洛因僅為供自己施用，並無販賣之意思，蔡家和係
    伊認識二十餘年之朋友，此次因罹患血癌，帶同幫忙照護之
    黃谷新前來借住伊家，伊不可能販賣海洛因給乙○○云云。
    但查：
  (一)證人乙○○遭警查獲當時，所採尿液，經送高雄市立凱旋醫
    院檢驗結果呈嗎啡陽性反應，有該院濫用藥物尿液檢驗報告
    （見原審卷(三)第99頁）在卷可稽。另乙○○因施用第一級毒
    品海洛因案件，經原審法院另案判處有期徒刑8 月，減為有
    期徒刑4 月確定，有原審依職權調閱該院96年度訴緝字第22
    7 號案卷可稽，故證人乙○○於95年11月7 日在被告位於高
    雄市○○區○○街217 號8 樓之1 住處遭警查獲前，確有施
    用第一級毒品海洛因之犯行，應堪認定。
  (二)又據證人乙○○於警詢中指稱：「伊自遭查獲前約2 星期起
    借住在被告前揭高雄市○○區○○街住處，所施用之海洛因
    是向甲○○（綽號『草仔』）購買，共向甲○○買2 、3 次
    海洛因，每次1,000 元，最後一次施用是在95年11月7 日12
    時許」等語（見警卷第14頁），及證人譚鴻飛於警詢中證稱
    ：「95年11月6 日21時許，有看到乙○○向甲○○以每支裝
    於注射針筒內之海洛因1,000 元之代價購得」等語（見警卷
    第10頁），顯見證人乙○○向被告購買海洛因時，除被告、
    證人乙○○外，尚有證人譚鴻飛目擊其中在95年11月6 日21
    時許的那次交易。
  (三)證人乙○○雖於原審審理時改證稱：伊在警詢時是向員警說
    所施用的毒品是向綽號「力仔」買的，不是說向被告購買云
    云；於本院審理時亦證稱：伊施用的海洛因都是在林園某鋼
    珠店買的，伊偶而會向被告要海洛因，被告要伊自己拿，被
    告並未販賣海洛因給伊等語（見本院97年12月30日筆錄）。
    惟查，證人乙○○於警詢中是陳述向被告購買海洛因2 、3
    次，每次1,000 元，並未向承辦員警表示其所施用的毒品是
    向「力仔」所購買，業據原審勘驗證人乙○○之警詢錄音、
    錄影光碟製有勘驗筆錄在卷（見原審卷(二)第135 至137 頁）
    ，且經證人即承辦員警楊元益於原審具結證稱：乙○○從未
    提到他的海洛因毒品是向綽號「力仔」之人購買，否則我們
    一定會追查等語（見原審卷(二)第160 頁）；證人陳勇守亦具
    結證稱：乙○○也沒有提到他的毒品是向綽號「力仔」之男
    子購買等語（見原審卷(二)第166 頁）；足見證人乙○○於原
    審改稱：伊所施用的海洛因是向綽號「力仔」所購買及於本
    院審理時證稱是在林園某鋼珠店購買的，被告並未販賣海洛
    因云云，顯為迴護被告之詞，且與事實不符，而不值採。
  (四)又被告遭查獲時另持有黑色研磨機1 台、攪拌碗1 個，經送
    高雄醫學大學附設中和紀念醫院檢驗結果，均呈嗎啡陽性反
    性，有附表三編號2 、3 檢驗報告欄所示之檢驗報告（見原
    審卷(一)第38、44頁）可參，顯見被告確有以扣案之黑色研磨
    機及攪拌碗將所購得之高純度海洛因（純度高達79.16%），
    加以研磨後稀釋攪拌。至於扣案附表四編號1 藍色研磨機1
    台、編號2 分裝袋1 盒，經送驗結果雖呈嗎啡陰性反應，然
    該藍色研磨機其功能與扣案黑色研磨機功能相同，顯見該藍
    色研磨機係預備作為將扣案海洛因加以研磨，便於稀釋分裝
    之用；而扣案附表四編號2 之分裝袋1 盒，經送驗結果雖亦
    呈嗎啡陰性反應，然從扣案海洛因已以分裝袋分裝成14包觀
    之，其功能顯係預備作為分裝毒品之用。又乙○○向被告購
    買之海洛因係裝於注射筒內，業據目擊證人譚鴻飛於警詢時
    供明，已如前述，而乙○○施用海洛因之方式，係將海洛因
    放進針筒注射血管，亦經其於警詢時陳述明確（見警卷第14
    頁），則乙○○向被告購買之海洛因應係已摻水完成供其注
    射1 次之注射筒1 支，是乙○○於警詢時雖供稱「購買1,00
    0 元是一支筆之形狀，是自己裝的」，又稱「是夾鏈袋裝的
    一包」等情，稽諸被告自稱其係以每兩（即37.5公克）22萬
    元之價格向綽號「豬哥仔」購買海洛因，則每公克海洛因之
    價格為5,866 元（220,000 除以37.5），而扣案之14包海洛
    因合計淨重25.65 公克，平均每包淨重為1.8 公克，以被告
    購買之價格而言，每包之價格即為10,559元（5,866 乘以1.
    8） 之情，被告殊不可能以如扣案夾鏈包裝數量之海洛因用
    1,000 元之價格販賣予乙○○，是應以證人譚鴻飛在警詢時
    之供述為可採，乙○○所購買者既係摻水之注射針筒1 支，
    其數量必極微少，應係符合一般施用毒品者耐受之劑量，實
    不能以乙○○於警詢時前後所供不一，即認其所供向被告購
    買海洛因之情為不可採。又乙○○於警詢時供稱向被告購買
    海洛因2 、3 次（見原審(三)卷第136 頁勘驗筆錄），究係2
    次或3 次，並不明確，自應依有利於被告之情況認定為2 次
    。
  (五)綜上所述，被告上開辯解顯為卸責之詞，要難採信，被告自
    95年10月間某日起迄95年11月7 日某時止，在前揭住處，以
    每次1 支摻有海洛因之注射針筒1,000 元之代價，販賣海洛
    因2 次（其中1 次於95年11月6 日21時許）予乙○○之犯行
    ，事證明確，堪予認定。
戊、按行為後法律有變更者，適用行為時之法律，但行為後之法
    律有利於行為人者，適用最有利於行為人之法律，刑法第2
    條第1 項定有明文。又刑法第2 條係規範行為後法律變更所
    生新舊法律比較適用之準據法，是刑法第2 條本身雖經修正
    ，但該條文既屬適用法律之準據法，本身尚無比較新舊法之
    問題，應逕適用裁判時之刑法第2 條規定以決定適用之刑罰
    法律。再比較時應就罪刑有關之共犯、未遂犯、想像競合犯
    、牽連犯、連續犯、結合犯，以及累犯加重、自首減輕暨其
    他法定加減（如身分加減）與加減例等一切規定，綜其全部
    罪刑之結果而為比較（最高法院95年第8 次刑事庭會議決議
    參照）。查本案被告行為後，刑法業於94年2 月2 日修正公
    布，自95年7 月1 日起施行，茲就比較情形分述如下：按「
    連續數行為而犯同一之罪名者，以一罪論，但得加重其刑至
    二分之一」，修正前刑法第56條定有明文，此條文經修正刪
    除。亦即被告基於概括犯意所為之數行為，自95年7 月1 日
    起已不再成立連續犯而得論以一罪，而應依具體行為之性質
    論罪。查本件被告自93、94年間起迄95年6 月30日止所為多
    次轉讓第一級海洛因予葉素慈施用之犯行，均發生於新法施
    行之前，時間緊接，手法相同，所犯者係構成要件相同之罪
    名，主觀上顯各基於概括犯意而為，應均構成連續犯，依修
    正前刑法第56條規定，論以一罪，對被告較為有利。另被告
    行為後，刑法第47條累犯原規定：「受有期徒刑之執行完畢
    或受無期徒刑或有期徒刑一部之執行而赦免後，五年以內再
    犯有期徒刑以上之罪者，為累犯，加重本刑至二分之一。」
    ，修正後之刑法第47條規定為：「受徒刑之執行完畢，或一
    部之執行而赦免後，五年以內故意再犯有期徒刑以上之罪者
    ，為累犯，加重本刑至二分之一。第九十八條第二項關於因
    強制工作而免其刑之執行者，於受強制工作處分之執行完畢
    或一部之執行而免除後，五年以內故意再犯有期徒刑以上之
    罪者，以累犯論」。本件被告所犯自93、94年間起迄95年6
    月30日止連續轉讓第一級毒品海洛因予葉素慈之犯行部分，
    係屬故意犯罪，不論依新法或舊法均構成累犯，對被告而言
    ，並無有利、不利之問題，併此敘明。又修正前刑法第51條
    第5 款規定：「數罪併罰，分別宣告其罪之刑，依左列各款
    定其應執行者：…五、宣告多數有期徒刑者，於各刑中之最
    長期以上，各刑合併之刑期以下，定其刑期。但不得逾20年
    」，修正後刑法第51條第5 款規定：「數罪併罰，分別宣告
    其罪之刑，依下列各款定其應執行者：…五、宣告多數有期
    徒刑者，於各刑中之最長期以上，各刑合併之刑期以下，定
    其刑期。但不得逾30年」，比較修正前後之上開規定，以95
    年7 月1 日修正施行前之規定，較有利於受刑人。綜上全部
    比較結果，本件情形，顯以修正前之規定較有利於被告，揆
    諸上揭說明，應一體適用被告行為時即修正前之規定，予以
    論處。
己、論罪科刑部分：
    核被告所為，係犯毒品危害防制條例第10條第1 項、第2項
    施用第一級毒品罪、施用第二級毒品罪、毒品危害防制條例
    第8 條第1 項轉讓第一級毒品罪（自93、94年間起迄95年6
    月30日止轉讓海洛因予葉素慈部分）、轉讓第一級毒品罪（
    共20罪，包括自95年7 月1 日起迄95年11月4 、5 日止，轉
    讓予葉素慈18罪部分，及自95年10月初起迄95年10月底止，
    轉讓予譚鴻飛2 罪部分）、毒品危害防制條例第4 條第1 項
    販賣第一級毒品罪（共2 罪，乙○○部分）。被告持有第一
    級毒品海洛因之低度行為，為施用、轉讓、販賣第一級毒品
    之高度行為所吸收；被告持有第二級毒品甲基安非他命之低
    度行為，為施用第二級毒品甲基安非他命之行為所吸收，均
    不另論罪。被告自93、94年間起迄95年6 月30日止先後多次
    轉讓海洛因予葉素慈之犯行，時間緊接，方法相同，所犯又
    屬犯罪構成要件相同之罪名，顯係基於概括之犯意反覆為之
    ，為廢止前連續犯，應依廢止前刑法第56條論以一罪，並依
    法加重其刑。檢察官雖僅就被告於95年1 月間某日起，轉讓
    海洛因予葉素慈之犯行部分起訴，然被告自93、94年間起迄
    95年1 月間前，約每星期轉讓1 次海洛因予葉素慈之犯行部
    分，與起訴部分有廢止前連續犯之裁判上一罪關係，為起訴
    效力所及，本院自得加以審理。另按刑法於95年7 月1 日修
    正施行，其中第56條有關連續犯之規定業已刪除，即係將本
    應各自獨立評價之數罪，回歸本來就應賦予複數法律效果之
    原貌。因此，就刑法修正施行後多次施用毒品之犯行，採一
    罪一罰，始符合立法本旨。故行為人於刑法修正施行前連續
    施用毒品部分，應依刑法第2 條第1 項之規定，適用修正前
    連續犯之規定論以一罪；刑法修正施行後之多次施用犯行，
    除符合接續犯之要件外，則應一罪一罰，再就刑法修正施行
    後之數罪，與修正前依連續犯規定所論之一罪，數罪併罰，
    合併定其應執行之刑（最高法院96年第9 次刑事庭會議決議
    參照）。再按所謂接續犯，係指「行為人主觀上就同一犯罪
    構成事實，以單一行為之數個舉動接續進行，以實現一個犯
    罪構成要件，侵害同一法益，客觀上亦認係實施一個犯罪行
    為」，最高法院著有71年台上字第2837號判例、92年度台上
    字第6744號判決意旨可資參照。被告自承伊不會主動提供海
    洛因予葉素慈，都是葉素慈向伊要時才會給（見原審卷(三)第
    82頁），而證人葉素慈亦證稱伊所施用之海洛因都是向被告
    要的等語（見原審卷(三)第28至29頁），顯見被告每次提供海
    洛因予葉素慈施用，都是葉素慈向其提出要求後，他才提供
    ，而非被告主觀上基於單一之犯意，而透過數個舉動接續進
    行，以實現一個構成要件之行為，參諸前揭說明，顯與接續
    犯之概念相違。故被告自95年7 月1 日起迄95年11月4 、5
    日止，以每星期轉讓海洛因1 次予葉素慈施用計算，共轉讓
    18次予葉素慈施用（130 天7 ＝18…4 ，應以18次計對被
    告較為有利）、及自95年10月初起迄95年10月底止，轉讓海
    洛因2 次予譚鴻飛施用之犯行，即無所謂「集合犯」或「接
    續犯」之裁判上一罪或實質上一罪關係，而應依實際行為之
    次數，各自獨立評價論以數罪。換言之，被告自95年7 月1
    日起迄95年11月4 、5 日止，係轉讓海洛因予葉素慈施用18
    次，加計在95年10月間轉讓海洛因予譚鴻飛2 次，而犯有20
    次轉讓第一級毒品海洛因罪。公訴意旨雖以譚鴻飛自95年7
    月1 日起至95年11月7 日止因無現金可用，遂以擔任甲○○
    汽車司機之勞務來抵充購毒款項，執認被告涉嫌販賣海洛因
    予譚鴻飛1 次之罪嫌。惟訊據被告堅決否認譚鴻飛有向其購
    買海洛因，也未要求譚鴻飛以提供勞務抵充向伊購買海洛因
    價款情事，而證人譚鴻飛於警詢中雖證稱每次甲○○要外出
    均是我負責載他當他的司機，所以他才免費提供海洛因給伊
    施用等語（見警卷第10頁第14行）；而證人譚鴻飛於同日警
    詢中亦陳稱「伊所施用的海洛因均是甲○○免費提供給伊施
    用」（見警卷第10頁第12行），另在原審審理時則具結證稱
    「有開車載過甲○○，有時被告開車，有時伊開車，但沒有
    因為開車載甲○○他就給伊毒品」等語（見原審卷(二)第46、
    48頁）。另從被告對於曾經提供海洛因給譚鴻飛施用乙節，
    亦未加否認，且被告與譚鴻飛彼此間是否曾約以由譚鴻飛在
    被告外出時擔任被告司機方式提供勞務，作為向被告購買毒
    品價款之抵償代價，亦未見公訴人具體舉證證明，自難僅憑
    證人譚鴻飛警詢中對被告不利陳述之隻字片語，遽認被告涉
    有與證人譚鴻飛約以擔任被告司機提供勞務之方式，作為證
    人譚鴻飛抵償向被告購買毒品之對價。故公訴人認被告提供
    毒品予譚鴻飛之犯行係涉犯毒品危害防制條例第4 條第1 項
    之販賣第一級毒品罪，尚有未洽，惟與轉讓海洛因予譚鴻飛
    部分，二者基礎犯罪事實同一，法院自得變更起訴法條逕予
    審判。又毒品危害防制條例第8 條第6 項規定轉讓毒品達一
    定數量者，加重其刑至二分之一，其標準由行政院定之。行
    政院即於93年1 月7 日公布「轉讓持有毒品加重其刑之數量
    標準」，其第2 條第1 款、第2 款規定轉讓第一級毒品淨重
    5 公克以上；第二級毒品淨重10公克以上，應加重其刑至二
    分之一。本件被告轉讓第一級毒品海洛因予葉素慈、譚鴻飛
    之實際數量為何，並無證據證明已逾此標準，在罪疑唯輕之
    原則下，自無以上開規定加重其刑之適用。被告上開所犯施
    用第一級毒品罪、施用第二級毒品罪、連續轉讓第一級毒品
    罪、轉讓第一級毒品罪（20罪）、販賣第一級毒品罪（2 罪
    ），犯意各別，行為互殊，應予分論併罰。又被告曾因侵占
    案件，經原審法院判處有期徒刑5 月確定，甫於92年8 月11
    日易科罰金執行完畢等情，有臺灣高等法院被告前案紀錄表
    1 份附卷可稽，其於前開有期徒刑執行完畢後5 年內，再故
    意犯上開所列有期徒刑以上之罪，均為累犯，應均依刑法第
    47條第1 項之規定加重其刑，惟被告所犯販賣第一級毒品罪
    （2 罪）部分為最輕本刑無期徒刑以上之罪，依法不得加重
    ，故僅就被告所犯販賣第一級毒品併科罰金部分暨施用第一
    級毒品罪、施用第二級毒品罪、連續轉讓第一級毒品罪、轉
    讓第一級毒品罪（20罪），依法加重其刑。復按毒品危害防
    制條例制訂之目的，係為防制毒品危害，維護國民身心健康
    ，而有關販賣第一級毒品罪責部分，則處以死刑或無期徒刑
    之重刑：然若未分別行為人販賣第一級毒品之數量、次數、
    獲利金額及所造成之危害，一律處以死刑或無期徒刑之重刑
    ，自非罰其所當罰之刑事政策目的，亦非阻絕毒害之唯一方
    法。查被告於本次經警查獲時僅賣出2 次，每次1,000 元之
    海洛因予乙○○，實際犯罪所得僅2,000 元，另扣案之海洛
    因驗後合計淨重僅20.30 公克，是其所販賣第一級毒品之數
    量非鉅，衡之毒品危害防制條例第4 條第1 項法定本刑為死
    刑、無期徒刑，倘與大量販賣毒品者相比，若處以被告該法
    定最輕本刑無期徒刑，猶尚嫌過重，其情狀尚堪憫恕，爰依
    刑法第59條規定，減輕其刑，並依法先加後減。
庚、原審就被告施用第一級毒品罪、第二級毒品罪、連續轉讓第
    一級毒品罪及轉讓第一級毒品罪（20罪）部分，因而適用毒
    品危害防制條例第8 條第1 項、第10條第1 項、第2 項、第
    18條第1 項前段，刑法第2 條第1 項、第11條、第38條第1
    項第2 款，修正前刑法第47條、第56條，中華民國96年罪犯
    減刑條例第2 條第1 項第3 款、第7 款，審酌被告前因施用
    毒品案件經觀察、勒戒及強制戒治後，本應徹底戒除毒癮，
    不料其竟仍繼續施用毒品，顯見其並無戒除毒害之決心，且
    長期提供毒品供其女友葉素慈及譚鴻飛施用，足見其並無悔
    意，惟念其犯後坦承施用海洛因、甲基安非他命犯行，乃自
    戕一己之身體健康，並具有病患性人格之特質，其行為本身
    對社會所造成之危害並非直接鉅大，及被告提供海洛因予葉
    素慈、譚鴻飛施用係在葉素慈、譚鴻飛要求下而為等一切情
    狀，及被告所犯上開各罪，皆在96年4 月24日以前，均合於
    中華民國96年罪犯減刑條例第2 條第1 項第3 款之規定，應
    均減其宣告刑二分之一，乃就施用第一級毒品罪科處有期徒
    刑1 年，減為有期徒刑6 月；就施用第二級毒品部分科處有
    期徒刑6 月，減為有期徒刑3 月，就連續轉讓第一級毒品部
    分科處有期徒刑1 年6 月，減為有期徒刑9 月；就轉讓第一
    級毒品20罪部分，各科處有期徒刑1 年2 月，均各減為有期
    徒刑7 月，並以扣案如附表一編號1 所示之注射針筒6 盒，
    雖均呈海洛因陰性反應，然經被告陳述為其所有（見警卷第
    4 頁），且為預備供施用海洛因所用，均依刑法第38條第1
    項第2 款於施用第一級毒品罪項下宣告沒收。附表二編號1
    所示甲基安非他命10包（合計驗前淨重32.031公克，驗後淨
    重32.025公克），均為被告所有（見警卷第4 頁），為被告
    供施用之用，經檢驗結果均呈甲基安非他命陽性反應，有附
    表二編號1 檢驗報告欄所示檢驗報告可稽，係毒品危害防制
    條例第2 條第2 項第2 款所規定之第二級毒品，且屬違禁物
    ；而附表二編號2 所示甲基安非他命吸食器2 組，均為被告
    所有，業據被告自承在卷（見警卷第4 頁），且經檢驗結果
    均分別呈甲基安非他命陽性反應，有附表二編號2 檢驗報告
    欄所示檢驗報告可稽，均與殘留之第二級毒品難以析離，且
    無析離實益，應均視為第二級毒品，爰均依毒品危害防制條
    例第18條第1 項前段之規定，於被告施用第二級毒品罪項下
    宣告沒收銷燬之。附表三編號1 所示之海洛因14包（合計淨
    重26.65 公克，純度79.16%，純質淨重20.30 公克），均為
    被告所有，業據被告自承在卷（見警卷第4 頁），且為被告
    施用及轉讓所用，而檢驗結果均呈海洛因陽性反應，有附表
    三編號1 檢驗報告欄所示檢驗報告可稽，係屬毒品危害防制
    條例第2 條第2 項第1款 所規定之第一級毒品，且屬違禁物
    ，爰均依毒品危害防制條例第18條第1 項前段之規定，於被
    告施用第一級毒品罪及轉讓第一級毒品罪項下宣告沒收銷燬
    之（上開4 罪所宣告之刑及沒收均詳如附表六編號1 、2、
    3、4 所示）。至鑑驗耗用之海洛因及甲基安非他命既已滅
    失，自無庸宣告沒收銷燬。至被告所有附表五編號1 所示之
    記帳本3 本，內容多與生活開銷相關，編號2 所示行動電話
    4 具、編號4 所示注射針筒60支、編號5 所示之殘渣袋50個
    、編號6 所示之塑膠管型17支、編號7 所示之現金4,700
    元，均無證據證明與本案犯罪事實有關，另被告持有編號3
    所示之白色小圓錠9 瓶，經送驗結果，均是Diphenoxylate
    （狄芬諾西萊）。屬第二級管制物品，有檢驗報告在卷可稽
    ，但因此部分不在起訴範圍，自無從併予審判。又編號8 所
    示之注射針筒1 支，為黃谷新所有，業據證人黃谷新於原審
    審理時證述在卷（見原審卷(三)第25頁），顯與本案犯罪無關
    ，明不為沒收之諭知。原審就此部分認事用法皆無不合，
    量刑亦稱允當，檢察官上訴（被告未上訴）指摘原判決此部
    分不當，非有理由，應予駁回。
辛、原審就被告販賣第一級毒品罪部分予以論罪科刑，固非無見
    ；然查被告販賣第一級毒品海洛因予乙○○為2 次，並非3
    次，已如前述，原審竟認係3 次，而判處販賣第一級毒品罪
    3 罪，自有未洽。被告上訴否認販賣海洛因予乙○○，雖無
    理由，惟原判決就被告販賣第一級毒品罪部分既有可議，即
    屬無可維持，應由本院將原判決販賣第一級毒品3 罪部分及
    定執行刑撤銷，審酌被告曾有侵占前科，並因施用毒品案，
    經觀察、勒戒及強制戒治後，猶不知安分，又牟私利而販賣
    海洛因，殘害他人身心健康，本不宜寬貸，惟念其販賣之次
    數不多，數量亦微，販賣所得之金額非鉅等一切情狀，爰就
    販賣第一級毒品2 罪，各罪均科處有期徒刑16年；又被告販
    賣第一級毒品罪之性質，認有褫奪公權之必要，爰依刑法第
    37條第2 項規定，均各予宣告褫奪公權10年。附表三編號1
    所示海洛因14包（合計淨重26.65 公克，純度79.16%，純度
    20.30 公克），均為被告所有，且欲供販賣所用，應依毒品
    危害防制條例第18條前段之規定沒收銷燬之，至鑑驗耗用之
    海洛因既已滅失，自無庸宣告沒收，併此明。附表三編號
    2 、3 所示之黑色研磨機1 台、攪拌碗1 個，均係被告用以
    將購入之高純度海洛因研磨、攪拌摻入其他添加物後分裝販
    賣他人之用，均為供本案販賣第一級毒品海洛因（2 罪）所
    用之物，此由送鑑結果均分別呈海洛因陽性反應，有附表三
    編號2 、3 檢驗報告欄所示檢驗報告在卷可稽，即可證之，
    均應依同條例第19條第1 項規定宣告沒收。附表四編號1 所
    示藍色研磨機經檢驗結果雖呈海洛因陰性反應，然該研磨機
    應係被告擬用來將海洛因研磨稀釋之用，附表四編號2 分裝
    袋則係被告用來作為分裝海洛因之用，雖呈海洛因陰性反應
    ，然經被告陳述為其所有（見警卷第4 頁），且顯係被告預
    備供研磨、分裝海洛因後販賣所用之物，均應依刑法第38條
    第1 項第2 款宣告沒收。附表四編號3 所示電子秤2 台，為
    被告所有，業據被告自承在卷（警卷第4 頁），且為被告預
    備販賣海洛因之工具，顯係供犯該條例第4 條第1 項販賣第
    一級毒品罪所用，應依刑法第38條第1 項第2 款宣告沒收。
    未扣案之販賣第一級毒品海洛因所得每次1,000 元，共2 次
    （合計2,000 元），為被告販賣第一級毒品所得，應依毒品
    危害防制條例第19條第1 項，宣告沒收，若一部或全部不能
    沒收，應以其財產抵償之（上開二罪所宣告之刑及沒收均詳
    如附表六編號5 、6 所示）；另被告所有如附表五編號1 所
    示之記帳本3 本，內容記載多與生活開銷相關、編號2 所示
    行動電話4 具、編號4 注射針筒60支、編號5 殘渣袋50個、
    編號6 塑膠管型勺17支、編號7 現金4,700 元，均無證據證
    明與本案犯罪事實有關，編號3 所示之白色小圓錠9 瓶，不
    在本案起訴範圍之內，編號所示之注射針筒1 支，爰不為沒
    收之諭知。
壬、本院撤銷原判決被告販賣第一級毒品罪部分所處如附表六編
    號5 、6 所示之刑與駁回原判被告施用第一級毒品罪、施用
    第二級毒品罪、連續轉讓第一級毒品罪及轉讓第一級毒品罪
    （20罪）如附表六編號1 、2 、3 、4 所示之刑，應執行有
    期徒刑17年6 月，褫奪公權10年，未扣案之販賣第一級毒品
    所得新臺幣2,000 元沒收，如全部或一部不能沒收時，以其
    財產抵償之。扣案如附表二編號1 至2 、附表三編號1 所示
    之物均沒收銷燬之。扣案如附表一編號1 、附表三編號2 至
    3 、附表四編號1 至3 所示之物均沒收之。
Ｂ、無罪部分：
一、公訴意旨以：被告甲○○於95年11月7 日前某日，以每兩22
    萬元、7 萬元之價格，向綽號「豬哥仔」之成年男子販入不
    詳數量之海洛因、甲基安非他命後，即基於販賣第一級毒品
    及第二級毒品牟利之犯意，於95年11月7 日被查獲前二星期
    內某日，將海洛因以每一針筒1,000 元之價格販售予黃谷新
    3 次，並將甲基安非他命以不詳代價販賣予乙○○、黃谷新
    、譚鴻飛等人多次；又基於轉讓毒品之犯意，自95年1 月間
    起至同年11月7 日止，將其所有之甲基安非他命無償提供予
    其同居女友葉素慈施用，因認被告涉犯毒品危害防制條例第
    4 條第1 項販賣第一級毒品、同條第2 項販賣第二級毒品罪
    及同條例第8條第2項之轉讓第二級毒品罪嫌云云。
二、按犯罪事實應依證據認定之，無證據不得認定犯罪事實；又
    不能證明被告犯罪者，應諭知無罪之判決，刑事訴訟法第15
    4 條第2 項、第301 條第1 項分別定有明文。在訴訟上用以
    證明事實之證據，須於通常一般之人均不致於有所懷疑，而
    得確信其為真實之程度者，始得據以為有罪之認定；倘其證
    明尚未達到此一程度，而有合理之懷疑存在，致使無從為有
    罪之確信時，即應為無罪之判決（最高法院76年度台上字第
    4986號判例意旨參照）。經查：
  (一)公訴意旨係以扣案海洛因、注射針筒、分裝袋、電子磅秤、
    研磨機、攪拌碗等物，及證人黃谷新之尿液檢驗報告呈嗎啡
    陽性反應，執以認被告另涉有販賣海洛因予黃谷新之罪嫌。
    訊據被告堅決否認有販賣毒品之犯行，辯稱：扣案毒品是要
    買來自行施用，非供販賣之用云云。經查，證人黃谷新雖遭
    查獲當日所採尿液經檢驗結果呈嗎啡陽性反應（見原審卷(三)
    第95頁），然證人黃谷新於檢察官偵查中（見偵查卷第143
    至144 頁）及原審審理時均結證否認向被告購買毒品，並稱
    「伊在被告住處電視機上拿海洛因時，被告亦不知情」等語
    （見原審卷(三)第24至27頁）；而證人譚鴻飛雖先於警詢中指
    稱「黃谷新所施用的海洛因是在95年11月6 日晚間9 時許向
    被告所購買」云云，惟其於原審則具結證稱：沒有看過黃谷
    新向被告拿毒品等語（見原審卷(二)第53頁），前後所述內容
    不一，是否可採，尚非無疑；參以證人黃谷新自始否認曾向
    被告購買毒品之情以觀，自難僅憑證人譚鴻飛所為之前揭瑕
    疵指述，遽認被告涉有販賣第一級予黃谷新之犯行。除此之
    外，並無其他證據證明被告涉嫌販賣海洛因予黃谷新，自不
    能證明被告涉嫌販賣第一級毒品予黃谷新之犯行。至證人黃
    谷新隨同乙○○借住被告住處期間，雖有幫忙被告整理家務
    之情事，然借住他人家，幫忙他人整理家務，乃人情之常。
    不能因此即推論黃谷新施用之毒品必係向被告購得，或係被
    告以提供海洛因予黃谷新施用作為黃谷新幫忙整理家務之對
    價，而有販賣第一級毒品予黃谷新之犯行。
  (二)公訴意旨另以被告持有扣案如附表二編號1 、2 所示之甲基
    安非他命10包、吸食器2 組、附表四編號2 、3 所示之分裝
    袋1 盒、電子秤2 台及譚鴻飛、乙○○、黃谷新95年11月7
    日為警所採尿液檢驗報告均呈甲基安非他命陽性反應，執認
    被告涉嫌販賣第二級毒品之罪嫌。訊據被告堅決否認伊有販
    賣第二級毒品甲基安非他命之犯行，而證人譚鴻飛、乙○○
    、黃谷新亦均否認曾向被告購買甲基安非他命，除此之外，
    亦未見公訴人具體舉證證明被告有販賣第二級毒品甲基安非
    他命之犯行，自難僅憑上開證據，遽認被告涉有販賣第二級
    毒品甲基安非他命之犯行。故公訴人以被告持有甲基安非他
    命、吸食器、分裝袋、電子秤及譚鴻飛、乙○○、黃谷新95
    年11月7 日為警所採尿液檢驗報告均呈甲基安非他命陽性反
    應，即籠統認定被告有以不詳之代價販賣甲基安非他命予乙
    ○○、黃谷新、譚鴻飛等人多次，殊嫌速斷。又被告有長期
    施用第二級毒品甲基安非他命之犯行，業經本院認定如上，
    被告以每兩7 萬元之代價購入甲基安非他命，數量縱屬稍多
    ，且又將之分裝為多包，但究不能因此即推論被告於購入時
    即有販賣牟利之犯意，或於販入後予以分裝伺機出售之意圖
    。
  (三)公訴意旨另以扣案甲基安非他命及吸食器等物為據，執認被
    告另涉轉讓第二級毒品甲基安非他命予葉素慈罪嫌。訊據被
    告堅決否認轉讓甲基安非他命給葉素慈，並辯稱葉素慈並未
    施用甲基安非他命等語。經查，證人葉素慈遭警查獲當日所
    採尿液，經送驗結果呈甲基安非他命陰性反應，有卷附高雄
    市立凱旋醫院濫用藥物尿液檢驗報告可稽（見原審卷(三)第97
    頁），而證人葉素慈於本院審理時亦具結證稱伊沒有施用甲
    基安非他命（見原審卷(三)第28頁），足認證人葉素慈遭警查
    獲前並無施用甲基安非他命之劣行，故公訴意旨認被告涉有
    轉讓第二級毒品甲基安非他命予葉素慈之犯行，尚屬無法證
    明。
  (四)綜上所述，依卷內各項證據資料，並無前揭公訴意旨所指被
    告涉犯販賣第一級毒品予黃谷新，販賣第二級毒品予乙○○
    、黃谷新、譚鴻飛及轉讓第二級毒品予葉素慈之犯行，原審
    就上開販賣第一級毒品罪及轉讓第二級毒品罪部分諭知被告
    無罪，並無不合，檢察官上訴指摘原判決此部分諭知無罪為
    不當，非有理由，應予駁回，原審就上開被告被訴販賣第二
    級毒品罪部分，變更起訴法條，改依意圖販賣第二級毒品罪
    論處，即有未洽，被告上訴就此部分否認犯罪，而指摘原判
    決此部分不當，非無理由，應由本院將原判決此部分撤銷，
    諭知被告無罪。
據上論結，應依刑事訴訟法第368 條、第369 條第1 項前段、第
364 條、第299 條第1 項前段、第301 條第1 項，毒品危害防制
條例第4 條第1 項、第18條第1 項前段、第19條第1 項，刑法第
2 條第1 項、第11條、第59條、第47條第1 項、第37條第2 項、
第38條第1 項第2 款、第51條第5 款、第8 款，判決如主文。
本案經檢察官李門騫到庭執行職務。
中    華    民    國    98    年    1     月    13    日
                  刑事第四庭    審判長法  官  蕭權閔
                                      法  官  吳進寶
                                      法  官  陳吉雄
以上正本證明與原本無異。
施用第二級毒品部分不得上訴。
其餘部分如不服本判決應於收受本判決後10日內向本院提出上訴
書狀，其未敘述上訴理由者，並得於提起上訴後10日內向本院補
提理由書狀（均須按他造當事人之人數附繕本）「切勿逕送上級
法院」。
中    華    民    國    98    年    1     月    14    日
                                      書記官  郭蘭蕙
附錄本判決論罪科刑法條：
毒品危害防制條例第4條第1項
製造、運輸、販賣第一級毒品者，處死刑或無期徒刑；處無期徒
刑者，得併科新臺幣1 千萬元以下罰金。
毒品危害防制條例第8條第1項、第2項
轉讓第一級毒品者，處1 年以上7 年以下有期徒刑，得併科新臺
幣1 百萬元以下罰金。
轉讓第二級毒品者，處6 月以上5 年以下有期徒刑，得併科新臺
幣70萬元以下罰金。
毒品危害防制條例第10條第1項
施用第一級毒品者，處6 月以上5 年以下有期徒刑。
附表一：扣案預備供施用、販賣第一級毒品犯罪所用之物
┌──┬──────┬────────┬──────┬─────┐
│編號│ 扣 押 物 品│ 檢  驗  報  告 │ 含毒品種類 │ 備     註│
├──┼──────┼────────┼──────┼─────┤
│ 1  │注射針筒6 盒│高雄醫學大學附設│甲基安非他命│均應依刑法│
│    │            │中和紀念醫院96年│、嗎啡陰性反│第38條第1 │
│    │            │4月24 日編號9604│應          │項第2 款沒│
│    │            │-242檢驗報告（原│            │收        │
│    │            │審卷(一)第37頁）  │            │          │
└──┴──────┴────────┴──────┴─────┘
附表二：扣案供施用第二級毒品所用之物
┌──┬────────┬────────┬──────┬─────┐
│編號│ 扣  押  物  品 │ 檢  驗  報  告 │  毒品種類  │備      註│
├──┼────────┼────────┼──────┼─────┤
│ 1  │甲基安非他命10包│高雄醫學大學附設│均呈甲基安非│均應依毒品│
│    │（合計驗前淨重  │中和紀念醫院96年│他命陽性反應│危害防治條│
│    │32.031公克，驗後│1 月16日編號9601│            │例第18條第│
│    │淨重32.025公克）│-148 、149、150 │            │1 項前段沒│
│    │                │檢驗報告（偵查卷│            │收銷燬之  │
│    │                │第88至90頁）    │            │          │
├──┼────────┼────────┼──────┼─────┤
│ 2  │吸食器2 組      │高雄醫學大學附設│均呈甲基安非│同上      │
│    │                │中和紀念醫院96年│他命陽性反應│          │
│    │                │4 月24日編號9604│            │          │
│    │                │-259、260 檢驗報│            │          │
│    │                │告（原審卷(一)第54│            │          │
│    │                │至55頁）        │            │          │
└──┴────────┴────────┴──────┴─────┘
附表三：扣案供販賣第一級毒品及分裝工具
┌──┬───────┬────────┬─────┬──────┐
│編號│  扣押物品    │ 檢  驗  報  告 │含毒品種類│備        註│
├──┼───────┼────────┼─────┼──────┤
│ 1  │海洛因14包（合│法務部調查局95年│均呈海洛因│均應依毒品危│
│    │計驗前淨重    │12月31日調科壹字│陽性反應  │害防治條例第│
│    │25.65 公克，純│第00000000000 號│          │18條第1 項前│
│    │質淨重20.30 公│鑑定書（偵查卷第│          │段沒收銷燬之│
│    │克）          │86頁）          │          │            │
├──┼───────┼────────┼─────┼──────┤
│ 2  │研磨機（黑色）│高雄醫學大學附設│海洛因陽性│同上        │
│    │1 台          │中和紀念醫院96年│反應      │            │
│    │              │4 月24日編號9604│          │            │
│    │              │-243檢驗報告（原│          │            │
│    │              │審卷(一)第38頁）  │          │            │
├──┼───────┼────────┼─────┼──────┤
│ 3  │攪拌碗1個     │高雄醫學大學附設│海洛因陽性│同上        │
│    │              │中和紀念醫院96年│反應      │            │
│    │              │4 月24日編號9604│          │            │
│    │              │-249檢驗報告（原│          │            │
│    │              │審卷(一)第44頁）  │          │            │
└──┴───────┴────────┴─────┴──────┘
附表四：扣案預備供販賣第一級毒品、意圖販賣而持有第二級毒
        品之物
┌──┬───────┬────────┬─────┬──────┐
│編號│扣  押  物  品│ 檢  驗  報  告 │含毒品種類│備        註│
├──┼───────┼────────┼─────┼──────┤
│ 1  │研磨機（藍色）│高雄醫學大學附設│海洛因陰性│應依刑法第38│
│    │1 台          │中和紀念醫院96年│反應      │條第1 項第2 │
│    │              │4 月24日編號9604│          │款沒收      │
│    │              │-244檢驗報告（原│          │            │
│    │              │審卷(一)第39頁）  │          │            │
├──┼───────┼────────┼─────┼──────┤
│ 2  │分裝袋1盒     │高雄醫學大學附設│海洛因陰性│均應依刑法第│
│    │              │中和紀念醫院96年│反應      │38條第1 項第│
│    │              │4 月24日編號9604│          │2 款沒收    │
│    │              │-241檢驗報告（原│          │            │
│    │              │審卷(一)第36頁）  │          │            │
├──┼───────┼────────┼─────┼──────┤
│ 3  │電子秤2台     │                │          │均應依刑法第│
│    │              │                │          │38條第1 項第│
│    │              │                │          │2 款沒收    │
└──┴───────┴────────┴─────┴──────┘
附表五：與本案犯罪無關
┌──┬────────┬────────┬───────┬─────┐
│編號│ 扣  押  物  品 │ 檢  驗  報  告 │毒  品  種  類│備      註│
├──┼────────┼────────┼───────┼─────┤
│ 1  │記帳本3本       │                │              │與本案犯罪│
│    │                │                │              │無關（張清│
│    │                │                │              │誥所有）  │
├──┼────────┼────────┼───────┼─────┤
│ 2  │行動電話4具     │                │              │與本案犯罪│
│    │                │                │              │無關（張清│
│    │                │                │              │誥所有）  │
├──┼────────┼────────┼───────┼─────┤
│ 3  │白色小圓錠9瓶   │高雄醫學大學附設│Diphenoxylate │與本犯罪無│
│    │                │中和紀念醫院96年│（狄芬諾西萊）│關（甲○○│
│    │                │4 月24日編號9604│第二級管制藥品│所有，未經│
│    │                │-262檢驗報告（原│              │起訴）    │
│    │                │審卷(一)第57頁）  │              │          │
├──┼────────┼────────┼───────┼─────┤
│ 4  │注射針筒60支    │高雄醫學大學附設│海洛因陽性反應│與本案犯罪│
│    │                │中和紀念醫院96年│              │無關（張清│
│    │                │4 月24日編號9604│              │誥所有）  │
│    │                │-251至254 檢驗報│              │          │
│    │                │告（原審卷(一)第46│              │          │
│    │                │至49頁）        │              │          │
├──┼────────┼────────┼───────┼─────┤
│ 5  │殘渣袋50個      │高雄醫學大學附設│海洛因陽性反應│同上      │
│    │                │中和紀念醫院96年│              │          │
│    │                │4月24 日編號9604│              │          │
│    │                │-245至248 檢驗報│              │          │
│    │                │告（原審卷(一)第40│              │          │
│    │                │至43頁）        │              │          │
├──┼────────┼────────┼───────┼─────┤
│ 6  │塑膠管型勺17支  │高雄醫學大學附設│海洛因陽性反應│同上      │
│    │                │中和紀念醫院96年│              │          │
│    │                │4月24日編號9604-│              │          │
│    │                │255至257檢驗報告│              │          │
│    │                │（原審卷(一)第50至│              │          │
│    │                │53頁）          │              │          │
├──┼────────┼────────┼───────┼─────┤
│ 7  │現金4,700元     │                │              │同上      │
├──┼────────┼────────┼───────┼─────┤
│ 8  │注射針筒1支     │高雄醫學大學附設│海洛因陽性反應│與本案犯罪│
│    │                │中和紀念醫院96年│              │無關（黃谷│
│    │                │4 月24日編號9604│              │新所有）  │
│    │                │-250檢驗報告（原│              │          │
│    │                │審卷(一)第45頁）  │              │          │
└──┴────────┴────────┴───────┴─────┘
附表六：有罪部分科處之刑
┌──┬──────────────────────────────┐
│編號│        主                             文                   │
├──┼──────────────────────────────┤
│ 1  │甲○○犯施用第一級毒品罪，累犯，處有期徒刑壹年，減為有期徒刑│
│    │陸月，扣案如附表一編號1 所示之物沒收之，扣案如附表三編號1 所│
│    │示之物沒收銷燬之。                                          │
├──┼──────────────────────────────┤
│ 2  │甲○○犯施用第二級毒品罪，累犯，處有期徒刑陸月，減為有期徒刑│
│    │月，扣案如附表二編號1 至2 所示之物沒收銷燬之。            │
├──┼──────────────────────────────┤
│ 3  │甲○○犯連續轉讓第一級毒品罪，累犯，處有期徒刑壹年陸月，減為│
│    │有期徒刑玖月，扣案如附表三編號1 所示之物沒收銷燬之。        │
├──┼──────────────────────────────┤
│ 4  │甲○○犯轉讓第一級毒品罪，共貳拾罪，均累犯，各處有期徒刑壹年│
│    │貳月，均各減為有期徒刑柒月，扣案如附表三編號1 所示之物沒收銷│
│    │燬之。                                                      │
├──┼──────────────────────────────┤
│ 5  │甲○○犯販賣第一級毒品罪，累犯，處有期徒刑拾陸年，褫奪公權拾│
│    │年。未扣案之販賣第一級毒品所得新台幣壹仟元沒收，如全部或一部│
│    │不能沒收時，以其財產抵償之。扣案如附表三編號1 所示之物沒收銷│
│    │燬之，扣案如附表一編號1 、附表三編號2 至3 、附表四編號1 至3 │
│    │所示之物均沒收之。                                          │
├──┼──────────────────────────────┤
│ 6  │甲○○犯販賣第一級毒品罪，累犯，處有期徒刑拾陸年，褫奪公權拾│
│    │年。未扣案之販賣第一級毒品所得新台幣壹仟元沒收，如全部或一部│
│    │不能沒收時，以其財產抵償之。扣案如附表三編號1 所示之物沒收銷│
│    │燬之，扣案如附表一編號1 、附表三編號2 至3 、附表四編號1 至3 │
│    │所示之物均沒收之。                                          │
└──┴──────────────────────────────┘
                                                    WQ


司法院資訊處製作；財團法人民間司法改革基金會備份。
